臺灣臺北地方法院行政訴訟裁定　
111年度簡字第215號
原      告  彥遇企業有限公司

代  表  人  邢毓麟
訴訟代理人  吳恆輝律師
被      告  經濟部國際貿易局

代  表  人  江文若
訴訟代理人  黃瀞萱
            張萱芬
上列當事人間貿易法事件，原告提起行政訴訟，本院裁定如下：
    主  文
一、原告之訴駁回。
二、訴訟費用由原告負擔。
    理  由
一、按貿易法第32條規定：「依第27條之1、第27條之2第1項或
    第28條至第30條規定受處分者，得向經濟部國際貿易局聲明
    異議，要求重審，經濟部國際貿易局應於收到異議書之次日
    起20日內決定之；其異議處理程序及辦法，由經濟部定之。
    對前項異議重審結果不服者，得依法提起訴願及行政訴訟。
    」。次按貿易處分案件聲明異議處理辦法第1條、第3條第1
    項及第12條第1項第2款分別規定：「本辦法依貿易法第32條
    第1項規定訂定之。」、「出進口人不服前條規定處分者，
    得於接到處分書後之次日起30日內以書面向貿易局聲明異議
    」、「異議案件之程序，有左列各款情形之一者，予以駁回
    ：二、非因不可抗力因素逾越規定期間聲明異議者。」。再
    按行政訴訟法第107條第1項第10款規定：「原告之訴，有下
    列各款情形之一者，行政法院應以裁定駁回之：十、起訴不
    合程式或不備其他要件者。」。從而，違反貿易法案件，對
    於原處分機關所為處分倘有不服，應依前開法規於30日法定
    不變期間內向原處分機關聲明異議而為救濟，此乃明定原處
    分機關自我審查之前置程序。是原告對於違反貿易法案件提
    起撤銷訴訟，以經合法聲明異議及訴願為要件，若未經合法
    聲明異議或訴願而提起行政訴訟，即屬起訴不備其他要件之
    情形，而其情形又不能補正，行政法院自應以裁定駁回之。
二、原告前於110年7月1日向財政部關務署基隆關(下稱基隆關)
    報運進口中國大陸製鋸峰齒鯊1批，經基隆關查驗發現該貨
    品產地為中國大陸，惟外箱卻標示「出口港：台灣(PROC)、
    生產企業：隆育企業有限公司」等字樣，有產地標示不實情
    事，已違反貿易法第17條第2款規定，乃依同法第28條第1項
    第6款規定，以111年1月12日貿服字第1100154513號函(下稱
    原處分)裁處原告9萬元罰鍰，原告不服原處分向被告聲明異
    議，惟已逾期聲明異議，經被告以111年3月9日貿聲字第111
    2250028號異議案件審定書駁回，原告仍不服提起訴願，再
    由經濟部以111年6月28日經訴字第11106304930號訴願決定
    書為訴願駁回後，提起本件行政訴訟。
三、經查，依行政程序法第72條第1項前段規定，「送達，於應
    受送達人之住居所、事務所或營業所為之。」查原處分係採
    郵務送達方式，對原告之公司所在地即「臺北市○○區○○路00
    號8樓」為送達，並於111年1月13日由受雇人收受完成送達
    等情，有原告之變更登記表(見本院卷第73頁)及送達證書在
    卷可佐（見本院卷第51頁），是原處分於111年1月13日已發
    生合法送達之效力。又原告設址於臺北市，而受理聲明異議
    機關即被告所在地亦在臺北市，無須扣除在途期間，是原告
    聲明異議之30日不變期間，應自111年1月14日起算，計至11
    1年2月12日（星期六）屆滿，適逢休息日順延至14日(星期
    一)，惟原告遲至111年2月15日始向被告提出聲明異議，此
    有原告聲明異議書上收文章所載日期可考（見本院卷第53頁
    ），是原告提起聲明異議，核已逾法定不變期間，且其逾期
    非因不可抗力所致，其程序於法未合，被告作成駁回異議審
    定，於法有據，是原處分因原告未於法定期間內聲明異議而
    告確定。原告因不服上開審定，而向經濟部提起訴願，自非
    合法(訴願決定本應為不受理，卻誤為駁回，雖有不當，惟
    仍不影響結果之認定)，原告再向本院提起撤銷訴訟，自屬
    起訴不備其他要件，且其情形並非可以補正，自應裁定駁回
    其訴。另原告之訴既不合法，其實體上主張本院即不再審酌
    ，併此敘明。
四、依行政訴訟法第236條、第107條第1項第10款、第104條，民
    事訴訟法第95條、第78條，裁定如主文。　　　
中　　華　　民　　國　　111 　年　　11　　月　　15　　日
　　　　　　　　　行政訴訟庭  法　官　黃子溎
上為正本係照原本作成。
如不服本裁定，應於裁定送達後10日內，向本院提出抗告狀(含
抗告理由，應表明原裁判所違背之法令及其具體內容，或依訴訟
資料可認為原裁判有違背法令之具體事實)，並繳納抗告裁判費1
,000元。
中　　華　　民　　國　　111 　年　　11　　月　　15　　日
　　　　　　　　　　　　　　　書記官  藍儒鈞